臺灣高等法院臺中分院刑事判決
111年度上易字第674號
上  訴  人  臺灣南投地方檢察署檢察官 
被      告  謝燕萍


上列上訴人因被告竊盜案件，不服臺灣南投地方法院111年度易
字第45號中華民國111年6月9日第一審判決（起訴案號：臺灣南
投地方檢察署110年度偵緝字第170號），提起上訴，本院判決如
下：
    主  文
原判決關於宣告刑部分撤銷。
謝燕萍犯竊盜罪，處有期徒刑參月，如易科罰金，以新臺幣壹仟
元折算壹日。
    犯罪事實及理由
一、本院審判範圍之說明：
  ㈠上訴得明示僅就判決之刑、沒收或保安處分一部為之，修正
    後刑事訴訟法第348條第3項定有明文。依該條項之立法說明
    ：「為尊重當事人設定攻防之範圍，並減輕上訴審審理之負
    擔，容許上訴權人僅針對刑、沒收或保安處分一部提起上訴
    ，其未表明上訴之認定犯罪事實部分，則不在第二審之審判
    範圍。如為數罪併罰之案件，亦得僅針對各罪之刑、沒收、
    保安處分或對併罰所定之應執行刑、沒收、保安處分，提起
    上訴，其效力不及於原審所認定之各犯罪事實，此部分犯罪
    事實不在上訴審審查範圍」等語。可見上訴權人就下級審判
    決聲明不服提起上訴時，依現行法律規定，得在明示其範圍
    之前提下，擇定僅就該判決之「刑」（包括宣告刑、執行刑
    ）、「沒收」、「保安處分」等部分單獨提起上訴，而與修
    正前認為上開法律效果與犯罪事實及所犯罪名係絕對不可分
    之過往見解明顯有別。此時上訴審法院之審查範圍，將因上
    訴權人行使其程序上之處分權而受有限制，除與前揭單獨上
    訴部分具有互相牽動之不可分關係、為免發生裁判歧異之特
    殊考量外，原則上不再實質審查下級審法院所認定之犯罪事
    實，亦即應以下級審法院所認定之犯罪事實，作為審認其所
    宣告之「刑」、「沒收」、「保安處分」是否違法不當之判
    斷基礎。
  ㈡本案係由檢察官提起上訴，被告謝燕萍（下稱被告）則未於
    法定期間內上訴。依檢察官上訴書及於本院蒞庭時所陳之上
    訴範圍，已表明係因原判決未依累犯規定加重其刑，顯有違
    誤而提起上訴（見本院卷第9至16、106頁）。足見檢察官之
    上訴意旨已明示僅就原判決所宣告之「刑」(即刑之加重事
    由)部分提起上訴，依前揭說明，本院僅須就原判決所宣告
    之「刑」有無違法不當進行審查。至於原判決關於犯罪事實
    、沒收之認定，則不在檢察官明示上訴範圍之列，即非本院
    之審理範圍。是本院自應以原判決所認定之犯罪事實為前提
    ，據以衡量檢察官針對「刑」(即刑之加重事由)不服之上訴
    理由是否可採，合先敘明。
二、原判決所認定之犯罪事實：
　　被告於民國110年6月19日9時34分許，行經南投縣○○鎮○○路0
    段000號前，因見被害人游翾所有車牌號碼000-0000號普通
    重型機車停放於該處且無人看管，竟意圖為自己不法所有，
    基於竊盜之犯意，徒手竊取置於機車腳踏墊上方掛勾處之手
    提袋內，游翾所有之皮夾1只，內有現金新臺幣（下同）255
    元、身分證、健保卡、金融卡2張，得手後即取出上開現金
    ，將該皮夾連同上開證件及金融卡，棄置在南投縣○○鎮○○路
    000號「炫寬愛心小舖」之貨架上；嗣經該店店員拾獲並送
    交警方，而循線查悉上情。
三、關於法定刑(即論罪)及處斷刑(即刑之加重減輕)部分：
　㈠核被告所為，係犯刑法第320條第1項之竊盜罪。
　㈡是否適用累犯規定加重其刑之說明：
  ⒈被告曾因竊盜案件，經臺灣南投地方法院以106年度易字第1
    號判決判處有期徒刑5月確定，於106年10月21日執行完畢，
    有臺灣高等法院被告前案紀錄表在卷可參。被告於上開有期
    徒刑執行完畢後之5年內，故意犯本案有期徒刑以上之罪，
    為累犯。
  ⒉被告有前述構成累犯之事實，並有刑罰反應力薄弱之情，業
    經檢察官於起訴書及原審審判時具體指明，並主張應依累犯
    規定加重其刑（見原審卷第7至8頁、第191至192頁）；嗣檢
    察官本院審判時，復就上情具體指明，並主張應依累犯規定
    加重其刑（見本院卷第109至110頁）。本院審酌被告於上開
    前案所受徒刑執行完畢後，仍未能記取教訓，再為本案犯行
    ，足見其對刑罰反應力薄弱，且其本案犯行，侵害他人法益
    ，具有特別之惡性，縱因此加重其刑，並不致生行為人所受
    之刑罰超過其所應負擔罪責及其人身自由因此有遭受過苛之
    侵害，而不符憲法罪刑相當原則或牴觸憲法第23條比例原則
    之情形，依前揭說明，自應依刑法第47條第1項累犯規定，
    就其本案所犯之罪加重其刑。
四、本院撤銷改判之說明：
  ㈠原審經審判結果，以被告前揭犯罪事證明確，予以論罪科刑
    ，並說明：「起訴書固認被告本案犯行符合累犯，請求依刑
    法第47條第1項酌情加重其刑，並以臺灣南投地方檢察署刑
    案資料查註紀錄表為論據；然檢察官就被告構成累犯之事實
    及應加重其刑事項，均未具體指出證明之方法，自難以依卷
    內證據認有累犯加重其刑之情形；是本院參酌最高法院刑事
    大法庭110年度台上大字第5660號裁定意旨，僅將被告之前
    科紀錄列入刑法第57條第5款『犯罪行為人之品行』之量刑審
    酌事由，爰不依累犯規定加重其刑。」等情，而量處有期徒
    刑2月之刑，固非無見。惟查：
　⒈被告所犯上開之罪構成累犯，且有前述構成累犯之事實，並
    有刑罰反應力薄弱及特別惡性之情，應依刑法第47條第1項
    規定加重其刑，已如前述。
　⒉原判決理由雖敘明已將上開構成累犯之前科素行，列為刑法
    第57條第5款所定「犯罪行為人之品行」之審酌事項。然被
    告除上開構成累犯之前科素行外，另有詐欺及多筆竊盜等案
    件，經法院論罪科刑，此有臺灣高等法院被告前案紀錄表在
    卷可查，其素行不良，且於另案(臺灣南投地方法院110年度
    易字第19號)審判中，即再犯本案，復未與被害人達成和解
    ，原審於將上開構成累犯之前科列入刑法第57條第5款之量
    刑因子後，竟在竊盜罪之法定刑有期徒刑部分，量處最低度
    刑有期徒刑2月，原審於量刑時顯然未充分評價上開構成累
    犯之前科素行，所為量刑自非妥適。
　㈡原審疏未審酌檢察官於法院審判時，已具體指明被告有構成
    累犯之事實，並敘明應依累犯規定加重其刑之理由，逕認檢
    察官就檢察官就被告構成累犯之事實及應加重其刑事項，均
    未具體指出證明之方法，其此部分之論述難認與卷證資料相
    符。況原判決理由雖敘明將上開構成累犯之前科素行列為刑
    法第57條之量刑審酌事項，然其就被告所犯之罪所處之刑，
    有就此量刑因子評價不足致量刑失當之情。檢察官以此為由
    提起上訴，認原審量刑過輕，請求撤銷原判決，即屬有理由
    ，自應由本院將原判決關於宣告刑部分予以撤銷改判。
  ㈢爰審酌被告之素行(除構成累犯之前科外)，其不思循正當途
    徑獲取財物，竟為一己之利，即為本案竊盜犯行，欠缺尊重
    他人財產法益之觀念，所為應值非難；被告於警詢、檢察官
    偵查及原審審判中雖能坦承犯行，惟於本院審判時改稱沒有
    印象(見本院卷第108至109頁)，且迄未實際賠償被害人損失
    之犯後態度，暨被告於原審及本院自述之智識程度、工作、
　　經濟及家庭生活情狀（見原審卷第190頁、本院卷第109頁）
    ，暨本案犯罪動機、目的、手段、犯罪情節、被害人所受損
    害等一切情形，量處如主文第2項所示之刑，並諭知易科罰
    金之折算標準。
據上論斷，應依刑事訴訟法第369條第1項前段，刑法第320條第1
項、第47條第1項、第41條第1項前段，刑法施行法第1條之1第1
項，判決如主文。
本案經檢察官張鈞翔提起公訴，檢察官林孟賢提起上訴，檢察官
陳佳琳到庭執行職務。
中　　華　　民　　國　　111 　年　　10　　月　　18　　日
            刑事第四庭     審判長法　官   蔡  名  曜
　　　　　　                     法　官   鄭  永  玉 
                                 法　官   林  宜  民
以上正本證明與原本無異。
不得上訴。
                                 書記官   謝  安  青
　　　　　　　　　　　　　　　　 
中　　華　　民　　國　　111 　年　　10　　月　　18　　日

附錄論罪科刑法條：
刑法第320條第1項：
意圖為自己或第三人不法之所有，而竊取他人之動產者，為竊盜
罪，處5年以下有期徒刑、拘役或50萬元以下罰金。